臺灣彰化地方法院交通事件裁定　　　　100年度交聲字第349號
原處分機關　交通部公路總局臺中區監理所彰化監理站
異　議　人
即受處分人　良鴻企業社即紀翠娟
上列異議人即受處分人因違反道路交通管理處罰條例案件，不服
原處分機關於中華民國100年2月18日所為處分（原處分案號：彰
監四字第裁64-64E000352號裁決書），聲明異議，本院裁定如下
：
    主  文
異議駁回。
    理  由
一、原處分意旨略以：駕駛人紀振鋒駕駛車主良鴻企業社所有車
    牌號碼316-VD號自用大貨車，於100年1月8日11時許，行經
    彰化縣秀水鄉○○路與安鶴路口處，有「裝載砂石土方未依
    規定使用專用車輛」之違規事由，為監警聯合稽查小組人員
    當場掣單舉發，原處分機關並依道路交通管理處罰條例第29
    條之1第1項規定，裁處受處分人罰緩新臺幣（下同）6萬元
    ，於法並無不合等語。
二、聲明異議意旨略以：異議人所有316-VD號自用大貨車於100
    年1月8日上午途經秀水鄉○○路段，為監警聯合稽查人員舉
    發，違規載運砂、石，惟異議人所有該車輛當天於彰化市○
    ○路○段進行路面挖掘施工，該車上所載運物品為道路剩餘
    之廢土方，廢土方原本即不是監理單位所指之砂、石云云。
三、按裝載砂石、土方未依規定使用專用車輛或其專用車廂未合
    於規定或變更車廂者，處汽車所有人新臺幣4萬元以上8萬元
    以下罰鍰，並當場禁止通行，道路交通管理處罰條例第29條
    之1第1項定有明文。
四、經查：
（一）本件異議人即受處分人（下稱異議人）所有之車牌號碼
      316-VD號自用一般大貨車，由紀振鋒駕駛，行經彰化縣秀
      水鄉○○路與安鶴路路口處，有「裝載砂石土方未依規定
      使用專用車輛」之違規事由，為監警聯合稽查人員掣單舉
      發，並經原處分機關依道路交通管理處罰條例第29條之1
      第1項之規定，裁處罰緩6萬元，有交通部公路總局臺中區
      監理所舉發違反道路交通管理事件通知單、前開違反道路
      交通管理事件裁決書各1紙在卷可稽，且該裁決書已由異
      議人收受，為異議人所不爭執，是此部分堪信為真實。
（二）按道路交通管理處罰條例第29條之1立法理由係用以維護
      交通安全。又觀之立法者之所以將裝載砂石土方之車輛標
      準化，統以「砂石專用車」作為行政管制手段，並嚴格規
      定砂石專用車應有一定規格之高度、外框、顏色、車廂正
      後方之號牌，並強制裝設載重計、轉彎及倒車警報、行車
      紀錄器、防捲入等安全防護及機械式可密覆裝置或備有帆
      布能緊密覆蓋貨廂，無非係行駛於道路之砂石車，因車體
      龐大，駕駛人行駛於道路多有死角，不幸發生撞擊不易警
      覺，且所載砂石、土方沉重、容易散逸，影響視野，苟不
      慎掉落，恐砸傷人車，均影響行車安全，是立法意旨係以
      維護交通安全為主要考量，則舉凡載運與「砂石、土方」
      或相類似性質之物，行車時有逸散、掉落，影響交通安全
      之虞時，均應有該法規之適用。復參諸內政部96年3月15
      日修正之「營建剩餘土石方處理方案」貳、適用範圍所為
      定義：「本方案所指營建工程剩餘土石方之種類，包括建
      築工程、公共工程及其他民間工程所產生之剩餘泥、土、
      砂、石、磚、瓦、混凝土塊等，經暫屯、堆置、可供回收
      、分類、加工、轉運、處理、再生利用者，屬有用之土壤
      砂石資源」等語，可知系爭大貨車載運土石，是否受道路
      交通管理處罰條例第29條之1關於砂石專用車之相關限制
      ，端視所載運之內容物是否為「砂石、土方」。至該內容
      物性質上是否屬於廢棄物，則另屬有無違反廢棄物清理法
      之問題，兩者並不相衝突，併予敘明。
（三）復按道路交通管理處罰條例第29條之1第1項所謂「土方、
      砂石」係包含「廢土方」，「非砂石車輛載運廢土方」應
      適用該條例第29條之1第1項規定處罰，亦據交通部於95年
      1月4日以交路字第0940067397號函釋甚明，足認裝載「廢
      土方」仍應依規定使用專用車輛，是依異議人上開所陳其
      所有上開車輛於遭舉發當時裝載者係道路挖掘剩餘之廢土
      方，則顯為「裝載砂石土方未依規定使用專用車輛」之情
      形，即該當於道路交通管理處罰條例第29條之1第1項之違
      規行為。從而，本件異議人所有前揭車輛所承載之廢土方
      等，揆諸前揭法條之立法意旨及上開交通部函釋，自屬道
      路交通管理處罰條例第29條之1第1項所稱之砂石、土方無
      疑，是異議人確有未依規定使用專用車輛之違規情事。
（四）又受處分人另以該車前於99年11月22日剛辦理過戶等語置
      辯，惟本件違規時間係在100年1月8日，異議人當時即已
      為該車所有人無訛，原處分機關據上揭違規事實對汽車所
      有人即異議人裁處罰鍰，自無違誤，附此敘明。
五、綜上所述，異議人所有上開車輛確有「裝載砂石土方未依規
    定使用專用車輛」之違規行為，原處分機關依道路交通管理
    處罰條例第29條之1第1項及違反道路交通管理事件統一裁罰
    基準表規定，裁處異議人公司罰鍰6萬元，於法並無不合，
    本件異議為無理由，應予駁回。
據上論斷，應依道路交通事件處理辦法第18條，裁定如主文。
中    華    民    國   100    年    4     月    28    日
                  交通法庭            法  官  洪志賢
以上正本證明與原本無異。
如不服本裁定，應於裁定送達後五日內向本院提出抗告狀(須附
繕本 )。
中    華    民    國   100    年    4     月    28    日
                                      書記官  許億先